【裁判字號】    95,簡,25
【裁判日期】    950831
【裁判案由】    就業服務法
【裁判全文】
臺北高等行政法院判決
                                        95年度簡字第25號
原      告  甲○○
被      告  臺北市政府
代  表  人  乙○○市長）住同.
訴訟代理人  丙○○
上列當事人間因就業服務法事件，原告不服行政院勞工委員會中
華民國94年11月18日94年度勞訴字第0940049808號訴願決定，提
起行政訴訟，本院判決如下：
    主  文
原告之訴駁回。
訴訟費用由原告負擔。
    事  實
一、事實概要：
    原告甲○○非法僱用逃逸之印尼籍外國人INE（護照號碼：
    AE662729；原經核准於桃園縣楊梅鎮○○街114 巷8 號從事
    監護工之工作）至台北市○○○路○ 段31號7 樓之住處內從
    事家庭看護之工作，案經台北市政府警察局中正第一分局於
    民國94年4 月4 日循線查獲，經訊外勞INE 坦承上情不諱，
    該分局遂於94年6 月27日以中正一分行字第09430498100 號
    函移由被告審查屬實，乃依就業服務法第57條第1 款及第63
    條第1 項規定，於94年8 月10日以府勞二字第09420841800
    號處分書處訴願人罰鍰新台幣（下同）15萬元整。原告不服
    ，乃向行政院勞工委員會提起訴願，經遭訴願決定駁回，遂
    向本院提起行政訴訟。
二、兩造聲明：
  (一)原告聲明：
   1.訴願決定及原處分均撤銷。
   2.訴訟費用由被告負擔。
  (二)被告聲明：
   1.駁回原告之訴。
   2.訴訟費用由原告負擔。
三、兩造之爭點：原告是否非法僱用他人所申請聘僱而逃逸之印
    尼籍之外國人，有違就業服務法規定，而應處以罰鍰？
  (一)原告主張之理由：
    原告母親為蔡張瑞章，於80幾年中風後即無法自理生活，須
    由外勞照顧，於90年10月前由原告申請外勞負責照顧原告母
    親；嗣因原告身體不好，於90年10月後由原告四弟蔡德堉代
    為處理原告母親生活起居及外勞聘僱等事宜。期間，有蔡德
    堉申請之印傭照顧原告母親，雖該印傭嗣後逃跑，惟蔡德堉
    均有按規定報案備查，且嗣後再僱用外勞均係透過亞富仲介
    公司處理。又原告母親於94年病發代謝性腦瘤，變成植物人
    ，自從外勞逃跑後，由弟媳輪流照顧，亦請短期工幫忙，其
    中僱用人數眾多已無從查證。於94年4 月移送財團法人台北
    市私立慧華老人養護所（下稱慧華老人養護所）代為看顧，
    又於94年9 月初數度病發而轉送於財團法人振興醫學中心（
    下稱振興醫學中心）醫療，故於94年9 月12日至同年12月12
    日間原告母親均住振興醫院，此有慧華老人養護所證明書、
    振興醫療中心診斷證明書及原告母親重度殘障之身心障礙手
    冊可稽。此外，原告於91年接受心臟手術後，身體一直出狀
    況，多次住於振興醫學中心及（台北）榮民總醫院，且93年
    後集中於振興醫學中心醫療，多次死裡逃生，全身虛弱，被
    告及訴願決定機關指稱原告非法僱用INE ，與事實完全不符
    。雖電話號碼00000000（原告於起訴狀漏載首位號碼2）是
    原告母親之電話，而0000000000是原告手機門號，惟原告確
    實從未僱用INE 或給付任何費用。
  (二)被告主張之理由：
   1.按台北市政府警察局中正第一分局來函檢附之卷證，本件
     外國人INE 於94年5 月4 日之偵訊（調查）筆錄中所載：
     「（問：請詳述逃逸【入境】後曾至何處工作？雇主姓名
     、地址、聯絡電話？工作期間、性質及待遇如何？）答：
     我逃逸後曾到台北市○○○路○ 段31號7 樓【電話：00000
     000 】非法工作，主要是照顧一個阿媽。雇主是她的兒子
     ，沒有跟她住在一起，我不知道雇主的名字只知道姓蔡，
     就是蔡依玲的蔡。行動電話是0000000000。雇主沒有跟我
     照顧的阿媽住在一起，我不知道他的地址，只知道是男性
     ，約50多歲。我在上述地址從事非法監護工作約1 年之久
     。我的月薪是台幣2 萬元整，都是姓蔡的雇主所支付，平
     常他都是用0000000000跟我連絡。我一直做到約2 個月前
     才因父親過世要回國才離職。開始工作時間為2004年3 月
     。」；另比對原告94年5 月19日之偵訊（調查）筆錄內容
     ，雖對於聘僱INE 之行為予以否認，惟確認門號00000000
     00之電話號碼係原告所使用，且INE 所指示之工作地點，
     亦確為原告母親之住處。依社會一般通念及經驗判斷，INE
     確於台北市○○○路○ 段31號7 樓之地址從事工作，故原
     告確有違反就業服務法第57條第1 款之事實，本件認事用
     法，並無違誤。
   2.原告雖前於訴願時，以醫院開立之診斷證明書證明其身體
     狀況確實不佳，雖亦有可憫之處，惟尚難依此據以主張原
     處分不適法，原處分自有法律上依據。
    理  由
一、按「為保障國民工作權，聘僱外國人工作，不得妨礙本國人
    之就業機會、勞動條件、國民經濟發展及社會安定。」「除
    本法另有規定外，外國人未經雇主申請許可，不得在中華民
    國境內工作。」「雇主聘僱外國人不得有下列情事：一、聘
    僱未經許可、許可失效或他人所申請聘僱之外國人。...。
    」「違反...第57條第1款...規定者，處新臺幣15萬元以上
    75萬元以下罰鍰。」分別為就業服務法第42條、第43條、第
    57條第1款及第63條第1項所明定。
二、本件原告自93年3月起非法僱用逃逸之印尼籍外國人INE至臺
    北市○○○路○段31號7樓之住處內從事看護工之工作，案經
    臺北市政府警察局中正第一分局於94年4月4日查獲之事實，
    有印尼籍外國人INE 之偵訊（調查）筆錄、內政部警政署行
    方不明外勞查尋個別資料、印尼籍外國人INE 於原告位於台
    北市○○○路○ 段31號大樓門口之指證照片二幀附原處分卷
    可稽。原告雖主張原告母親於80幾年中風後無法自理生活，
    須由外勞照顧，於90年10月前由原告申請外勞負責照顧原告
    母親；嗣因原告身體不好，於90年10月後由原告四弟蔡德堉
    代為處理原告母親生活起居及外勞聘僱等事宜。期間，有蔡
    德堉申請之印傭照顧原告母親，雖該印傭嗣後逃跑，惟蔡德
    堉均有按規定報案備查，且嗣後再僱用外勞均係透過亞富仲
    介公司處理等等。
三、經查，原告之母於於80年間因中風後無法自理生活，須由外
    勞照顧，於90年10月前由原告申請外勞負責照顧原告母親；
    嗣因原告身體不好，於90年10月後由原告四弟蔡德堉代為處
    理原告母親生活起居及外勞聘僱等事宜。期間，有蔡德堉申
    請之印傭照顧原告母親，雖該印傭嗣後逃跑，惟蔡德堉均有
    按規定報案備查，且嗣後再僱用外勞均係透過亞富仲介公司
    處理等情，業據原告於起訴狀及95年5 月26日準備程序到庭
    明。原告於95年5 月26準備程序並陳明93年至94間原告母
    親是由蔡德堉照顧，但蔡德堉僱用何人或是送至安養院並不
    清楚，93年至94年間母親由何人照顧及詳細地址1 個月內查
    報（95年5 月26日準備程序參照）。惟原告嗣後於95年6 月
    26日查報原告母親於94年病發代謝性腦瘤，變成植物人，在
    此之前僅輕微中風殘障，自從外勞逃跑後，由弟媳輪流照顧
    ，亦請短期工幫忙，其中僱用人數眾多已無從查證。於94
    年4 月轉慧華老人養護所代為看顧等等。就原告母親93年至
    94年4 月4 日（印尼籍外國人INE 被查獲日）間由何人照顧
    未能提出確切照護人員以供查證。且與起訴狀所稱90年10月
    後由蔡德堉申請印傭照顧原告母親，該印傭嗣後逃跑，蔡德
    堉均有按規定報案備查，且嗣後再僱用外勞均係透過亞富仲
    介公司處理等情不合。經查，原告母親於於90年10月前已合
    於申請家庭外籍監護工之資格而由原告申請外籍監護工負責
    看護照顧，顯示原告母親已符合主管機關公告之特定病症項
    目，長期不能自理生活。原告於93、94年間如未依規定申請
    外籍監護工，而由國內監護工看護，依看護之聘僱須有相當
    的信任與適應基礎，並非均可適合長期由短期工擔任，再由
    原告母親需他人看護時間非屬短暫觀之，原告如於93年至94
    年4月4日間僱用國內勞工，對該僱用勞工之資料，當無難以
    查證而不能提供之理。另原告與該名外國籍人若果如原告警
    訊所稱彼此素不相識，該印尼籍外國人INE何以能確切指證
    其於台北市○○○路○段31號7樓之住處內從事看護工之工作
    ，而原告之母當時確係於該址居住，且需人看護照顧。又該
    外國人INE警訊中所指原告母親住處電話、原告之手機號碼
    與描述原告尚有弟弟及原告身高、外形均屬相符，足見其非
    憑空杜撰而可信實。原告主張其未聘僱該名外國人從事看護
    工一節，並非可採。
四、又就業服務法第57條明文禁止聘僱未經許可、許可失效或他
    人所申請聘僱之外國人。原告違反上述規定，未經許可，非
    法僱用他人所申請聘僱而逃逸之印尼籍外國人從事工作，被
    告依同法第63條第1 項規定，處原告最低罰鍰15萬元，經核
    於法並無不合。訴願決定維持原處分，亦屬妥適。原告主張
    前詞，請求撤銷訴願決定及原處分，為無理由，應予駁回。
五、本件訴訟標的金額未逾20萬元，為適用簡易程序事件，本判
    決爰不經言詞辯論為之，併此敘明。
據上論結，本件原告之訴為無理由，爰依行政訴訟法第233條、
第98條第3項前段，判決如主文。
中    華    民    國    95    年     8    月   31     日
                              第三庭法  官  陳國成
上為正本係照原本作成。
本件以訴訟事件所涉及之法律見解具有原則性者為限，始得於本
判決送達後20日內向本院提出上訴狀並表明上訴理由，如已於本
判決宣示後送達前提起上訴者，應於判決送達後20日內補具上訴
理由（均按他造人數附繕本），且經最高行政法院許可後方得上
訴。
中    華    民    國    95    年     8    月   31     日
                                    書記官  王英傑


司法院資訊處製作；財團法人民間司法改革基金會備份。
